【裁判字號】    90,訴,519
【裁判日期】    900821
【裁判案由】    電子遊戲場業管理條例
【裁判全文】
高雄高等行政法院判決                              九十年度訴字第五一九號
                              .
    原      告  甲○○
    被      告  高雄市政府
    代  表  人  乙○○市長
    訴訟代理人  丁○○
右當事人間因電子遊戲場業管理條例事件，原告不服經濟部中華民國九十年一月十一
日經（九０）訴字第０九００六三０一一五０號訴願決定，提起行政訴訟。本院判決
如左：
    主  文
原告之訴駁回。
訴訟費用由原告負擔。
    事  實
甲、事實概要：
    原告於高雄市○○區○○路三一四號開設品光商行，將其營業場所出租供他人擺
    設電子遊戲機娃娃機七台營業，經臺灣高雄地方法院檢察署檢察官認原告係違反
    電子遊戲場管理條例第十六條規定屬行政罰，非違反同條例第十五條之刑罰規定
    ，而為不起訴處分後，被告乃依電子遊戲場業管理條例第二十八條規定裁處原告
    新台幣（下同）十萬元之罰鍰，並限期令其改善；屆期仍未改善者，按次連續處
    罰至其改善為止。原告不服提起訴願，經遭決定駁回，遂提起本件行政訴訟。
乙、兩造聲明：
一、原告聲明求為判決：
（一）訴願決定及原處分均撤銷。
（二）訴訟費用由被告負擔。
二、被告聲明求為判決：
（一）原告之訴駁回。
（二）訴訟費用由原告負擔。
丙、兩造主張之理由：
一、原告起訴意旨略謂：
（一）原告於八十九年九月二十日收到被告所屬建設局函文，指稱原告違反「電子遊
      戲場業管理條例」應予處罰，經向經濟部訴願竟遭訴願決定駁回，然原告所經
      營之品光商行係合法為營業登記之商號，營利事業登記上所載之營業項目為「
      日常用品零售業、一般百貨玩具、娛樂用品零售業、菸酒零售業、租賃業」，
      其中玩具娛樂用品零售業依經濟部現行規定「公司行號營業項目代碼表」應歸
      屬為Ｆ２０９０３０（如附件營利事業登記證影本）。而原告於高雄市○○區
      ○○路三一四號之騎樓供他人寄放之機台，確實係「選物販賣機」，此可由員
      警所拍攝照片可證，且當時並無人在現場操作。而原告及店長張旭升因不懂所
      謂「選物販賣機」並非「娃娃機」，仍將「選物販賣機」誤認俗稱之「娃娃機
      」之故，乃於偵查庭訊時原告及店長均以口誤「娃娃機」應訊，而誤導檢察官
      認騎樓所擺設之「選物販賣機」為「娃娃機」，此由勘查員警所拍攝之照片證
      物，即可證實原告所言。
（二）原告及店長因不懂「選物販賣機」並非「娃娃機」，故於偵查庭訊時以錯誤之
      認知，口誤應訊，誤導檢察官認為至聖路三四一號騎樓擺設的就是「娃娃機」
      ，然該機台與訴外人冠興企業有限公司申請之選物販賣機為同一機型，該機種
      業經經濟部八十九年六月五日經（八九）商字第八九二一０五五０號函示並非
      電子遊戲機在案。又該機台如因操作不當或投入金錢未達到物品價值，亦不能
      夾取娃娃，被告查緝人員僅投入十元，自無從夾取娃娃，其又不知操作退幣搖
      桿退幣，即因此認定該機台為娃娃機似嫌速斷。從而，被告以違反電子遊戲場
      業管理條例第二十八條規定裁處原告十萬元之罰鍰，並限期令其改善之行政處
      分，即有違誤，訴願決定併予維持亦有未洽，求為判決予以應撤銷等語。
二、被告答辯意旨略謂：
      被告所屬稽查人員查緝當時即以投入十元硬幣操作測試，結果因無法夾出物品
      ，始確認為「娃娃機」，因「娃娃機」屬「電子遊戲機」範疇，業經經濟部八
      十八年三月二十三日經（八八）商字第八八二○五六六○號函認定在案，被告
      乃依違反電子遊戲場業管理條例第十六條：「非電子遊戲場業之其他營利事業
      ，不得就其營業場所，供他人設置電子遊戲營業。」之規定，依同條例第二十
      八條規定，處行為人十萬元罰鍰，並限期令其改善；洵無違誤，原告辯稱理由
      顯係卸責之詞，不足採信，請予駁回等語。
    理  由
一、按電子遊戲場業管理條例第十六條規定：非電子遊戲場業之其他營利事業，不得
    就其營業場所，供他人設置電子遊戲機營業。又違反第十六條規定者，處行為人
    新台幣十萬元以上五十萬元以下罰鍰，並限期令其改善；屆期仍未改善者，按次
    連續處罰至其改善為止。同條例第二十八條亦定有明文。
二、本件原告於右揭時地，出租供他人擺設電子遊戲機娃娃機七台，經被告所屬稽查
    人員投入十元硬幣操作測試，結果因無法夾出物品，確認為「娃娃機」，屬「電
    子遊戲機」範疇，而認定違章行為成立之事實，有稽查紀錄表附於原處分卷可憑
    ，復據本院調取臺灣高雄地方法院檢察署偵查卷核閱屬實，原告違章行為洵堪認
    定，被告依首揭規定裁處罰鍰，即無違誤。
三、雖原告另爭執：系爭機台與訴外人冠興企業有限公司申請之選物販賣機為同一機
    型，該機種業經經濟部八十九年六月五日經（八九）商字第八九二一０五五０號
    函示認並非電子遊戲機在案。且該機台如因操作不當或投入金錢未達到物品價值
    ，亦不能夾取娃娃，被告所屬查緝人員僅投入十元，自無從夾取娃娃，其又不知
    操作退幣搖桿以退幣，被告據此認定該機台為娃娃機，似嫌速斷。其據此所為之
    裁罰，自有違誤云云。然查，右揭時地擺設之機台為娃娃機乙節，已據原告及超
    商店長張旭升於臺灣高雄地方法院檢察署檢察官偵查時供述綦詳，此有該署八十
    九年度偵字第一六一四四號偵查卷所附訊問筆錄足參。復據證人即查緝人員丙○
    ○到庭證述「有選擇機台投入十元測試，均無法夾取娃娃。」及原告於首次庭訊
    時陳述：「．．如操作不當亦會夾不到東西。」等語（九十年六月六日準備程序
    筆錄），足認前揭機台並非一定可依所投入之金額，獲取同值之物品，與投入金
    額後必可獲取同值物品之選物販賣機，性質迥異。原告嗣後雖爭執：機台擺設之
    物品價值數十元不等，須持續投入金額並續操作即可抓取等值物品，及投入金額
    操作後未獲取物品或未抓到同值物品，亦可由退幣搖桿退回差額云云，惟由偵查
    卷所附照片以觀，機台內放置之不等值娃娃並未區隔，機器如何辨識消費者夾取
    之商品價值及如何核計應退還之差額，實有問題，且情理上，亦不可能存有如此
    精密功能之機台。原告又以：機台內之娃娃價值三十元以上，被告所屬稽查人員
    僅投入十元，自無法夾到娃娃而為爭執，然原告所擺設之機台單次玩法以十元為
    單位，倘投入十元無法取物，何須如此贅累，原告所述牽強附會，難以採信。抑
    且，經濟部八十九年八月三十一日經（八九）商字第八九二一七０九三號函示意
    旨：「．．按一般市面之娃娃機係由消費者投幣後，利用電力及機器手臂抓取物
    品，其是否提供物品係取決於消費者之技術及熟練程度，故屬前開條例所規範之
    電子遊戲機。」，本件機台既係取決於消費者之技術及熟練程度，非一定可抓取
    同值物品，即屬該函所謂之電子遊戲機，而非經濟部八十九年六月五日經（八九
    ）商字第八九二一０五五０號函示之選物販賣機至為灼然。
四、綜上所述，原告之主張既不足取，被告認原告違反電子遊戲場業管理條例第十六
    條規定，依同條例第二十八條規定裁處原告罰鍰並限期改善，洵無違誤，訴願決
    定予以維持，亦無不合。原告起訴論旨為無理由，應予駁回。
據上論結，本件原告之訴為無理由，爰依行政訴訟法第一百九十五條第一項後段、第
九十八條第三項前段，判決如主文。
中      華      民      國      九十    年      八      月    二十一    日
                                高雄高等行政法院第三庭
                                            審判長法官  林茂權
                                            法      官  邱政強
                                            法      官  蘇秋津
右為正本係照原本作成。
如不服本判決，應於判決送達後二十日內向本院提出上訴書狀，其未表明上訴理由者
，應於提起上訴後二十日內向本院提出上訴理由書（須按對造人數附繕本）；如於本
判決宣示或公告後送達前提起上訴者，應於判決送達後二十日內補提上訴理由書（須
附繕本）。未表明上訴理由者，逕以裁定駁回。
提起上訴應預繳送達用雙掛號郵票七份（每份三十四元）。
中      華      民      國      九十    年      八      月    二十一    日
                                            法院書記官  朱景臨


司法院資訊處製作；財團法人民間司法改革基金會備份。
